【裁判字號】    90,上易,1367
【裁判日期】    900822
【裁判案由】    詐欺
【裁判全文】
臺灣高等法院高雄分院刑事判決                    九十年度上易字第一三六七號
    上  訴  人  台灣高雄地方法院檢察署檢察官
    被      告  乙○○
右上訴人因被告詐欺案件，不服臺灣高雄地方法院九十年度易字第一０九五號中華民
國九十年六月二十日第一審判決（起訴案號：臺灣高雄地方法院檢察署八十九年度偵
字第二六三一五號），提起上訴，本院判決如左：
      主  文
上訴駁回。
      理  由
一、本件公訴意旨略以：被告乙○○明知自己經濟狀況不佳，已無支付能力，竟基於
    意圖為自己不法所有之概括犯意，自民國八十八年六月起至八月間（應係八十八
    年一月起至六月之誤），連續前往高雄市○○○路二七九號「麗池夜總會」飲酒
    作樂，共計消費新臺幣（下同）一百七十八萬七千三百元，均由告訴人甲○○代
    為簽帳支付，而被告則交付已拒絕往來之支票予告訴人以資搪塞，藉以獲取延期
    清償之不法利益，嗣支票連續遭退票，告訴人始悉受騙，因認被告涉犯刑法第三
    百三十九條第二項詐欺得利罪嫌云云。
二、按犯罪事實應依證據認定之，無證據不得推定其犯罪事實。不能證明被告犯罪者
    ，應諭知無罪之判決，刑事訴訟法第一百五十四條、第三百零一條第一項前段分
    別定有明文。而犯罪事實之認定，應憑證據，如未能發現相當證據，或證據不足
    以證明，自不能以推測或擬制之方法，為裁判基礎；又認定不利被告之事實，須
    依積極證據，苟積極證據不足為不利被告事實之認定時，即應為有利於被告之認
    定，更不必有何有利之證據。又按告訴人之告訴，本以使被告受刑事訴追為目的
    ，故其陳述是否與事實相符，自應調查其他證據，以資審認，苟其所為攻擊之詞
    ，尚有瑕疵，則在此瑕疵未予究明以前，即不能遽採為斷罪之基礎（最高法院五
    十二年台上字第一三○○號、六十一年台上字第三○九九號判例參照）。次按刑
    法第三百三十九條第一項詐欺罪之成立，以意圖為自己不法之所有，以詐術使人
    將本人或第三人之物交付為要件，所謂以詐術使人交付，必須被詐欺人因其詐術
    而陷於錯誤，若其所用方法，不能認為詐術，亦不致使人陷於錯誤，即不構成該
    罪，最高法院四十六年臺上字第二六○號亦著有判例可資參照。
三、公訴人認為被告涉犯刑法第三百三十九條第二項罪嫌，係以告訴人之指訴及被告
    所交付之支票、本票為其主要論據。訊據被告則堅決否認有何詐欺得利犯行，辯
    稱：伊自八十年間就到告訴人任職之酒店消費，嗣因生意經營不善，一時週轉困
    難，始無法支付簽帳之消費款項，絕無詐欺得利之不法意圖等語。
四、經查：（一）被告自八十八年一月間起至八十八年六月二十三日止，先後多次至
    告訴人所服務之麗都夜總會消費，共計消費一百七十八萬七千三百元，而被告曾
    於八十八年三月間及五月間，分別交付支票二紙（發票人為劦璨國際有限公司【
    法定代理人為被告乙○○】、帳號000000000號、發票日分別為八十八
    年六月二十五日及八十八年八月三十一日、面額為四十萬八千元（原審判決誤載
    為四萬八千元）及七十四萬九千元）予告訴人，供償付八十八年一月至三月所積
    欠之清費款項等事實，業據被告供明在卷，核與告訴人所述：「（被告消費開票
    都開多久？）三個月」（原審九十年四月三日訊問筆錄參照）、「六月二十五日
    的支票是支付八十七年十一月到八十八年一月份的帳，另一張八十九年八月三十
    一日的支票是支付八十八年二月至三月的帳」（原審九十年六月六日審判筆錄）
    之語相符，並有支票影本二紙可資佐證，而上開二紙支票之帳戶係至八十八年七
    月二十三日始列為拒絕往來戶，有八十八年八月三十一日支票之退票理由單影本
    一紙在卷可稽，則公訴人指訴被告交付已拒絕往來之支票予告訴人以資搪塞云云
    ，顯與事實不符；（二）次查，參酌被告於八十八年四月二十日及五月二十五日
    ，尚分別支付麗都夜總會（即告訴人任職之酒店）消費款四十三萬五千八百元及
    五十四萬元，此有華僑商業銀行九十年五月八日僑銀鎮營字第０二四函及所附之
    支票二紙可證，且告訴人在本院審理中亦到庭指稱：被告於八十八年四、五月間
    尚有簽發三個月為期之遠期支票付款，都有兌現等語。顯見至八十八年五月二十
    五日止，被告之財務狀況尚未陷入窘境，仍有支付票款之能力，被告既有支付能
    力，其前往麗都夜總會消費，自難認其有明知無能力支付消費額亦無任何付款意
    願之不法得利詐騙故意。再者，被告雖供承自八十八年五、六月份起，公司因經
    營不善，經濟發生問題，惟觀其於八十八年六月十一日及同年月二十三日先後二
    次前往麗都夜總會消費金額，僅分別為一萬四千九百八十元及一萬二千九百元，
    此有被告所簽發交予上開酒店之本票二紙在卷可查，與之前數月所消費金額相較
    ，明顯減少，由被告係長期在上開酒店消費之情節以觀，亦難認有何異常情況。
    又告訴人更証述稱被告至酒店消費，以前並均有付款，伊才同意讓被告簽帳等語
    （此觀諸告訴狀即明），足徵告訴人係基於以往對被告之信任，始同意被告簽帳
    ，殊難認被告有對告訴人施用詐術之情事。況且，被告於八十九年九月四日，亦
    與告訴人簽訂保管條，表明願償還上開消費款之意旨，另有保管條一份足憑，益
    認被告所辯前詞非虛。綜上，本案被告消費之初既無施用詐術之舉，而告訴人亦
    無陷於錯誤而任令被告消費之情事，縱嗣後被告未能清償欠款，此乃債務不履行
    之問題，告訴人應依循民事程序謀求解決與救濟，方屬正辦，被告所為，尚核與
    刑法詐欺罪之犯罪構成要件有間。此外，復查無其他積極證據足認被告有何詐欺
    情事，本件既屬不能證明被告犯罪，原審因為無罪之判決，經核並無不合，檢察
    官上訴意旨仍執前詞指摘原判決不當，上訴為無理由，應予駁回。
據上論結，應依刑事訴訟法第三百六十八條，判決如主文。
本案經檢察官陳新慶到庭執行職務。
中        華        民        國    九十      年    八    月  二十二  日
                          臺灣高等法院高雄分院刑事第三庭
                                          審判長法  官
                                                法  官
                                                法  官
不得上訴


司法院資訊處製作；財團法人民間司法改革基金會備份。
